【裁判字號】    99,交抗,3
【裁判日期】    990107
【裁判案由】    違反道路交通管理處罰條例
【裁判全文】
臺灣高等法院交通事件裁定               99年度交抗字第3號
抗  告  人
即受處分人
即 異議 人  甲○○
上列抗告人因違反道路交通管理處罰條例案件，不服臺灣士林地
方法院，中華民國98年11月27日所為裁定（98年度交聲字第927
號），提起抗告，本院裁定如下：
    主  文
抗告駁回。
    理  由
一、本件抗告意旨略以：
（一）98年2月12日為春節前夕，警察為求績效取締交通，是人
      之常情，渠於當日18時40分被攔下由左駛向右道雖事實，
      但警察除非有天眼，否則豈能從11/0.2彎道處看到槽化線
      車輛是否插入，若警察是在11/0.1 處，且在槽化線下方
      取締違規，渠則無話可辯。
（二）當時係下班交通尖峰，天色有點陰暗，為何不在槽化線上
      執勤，警察的職責是維護交通秩序行車安全，而非躲起來
      取締駕駛違規，且渠往八里行走，每天下班，皆行經此路
      ，業已達15年，為何之前無此違規紀錄，若是蓄意為之，
      則當時應會加速逃走，但以當時的車流量，未必會被開罰
      單，而反而乖乖的由彎道左邊插過車道，駛向彎道右邊，
      請到該場地實際察看便知，是否真得無死角。
（三）若非警察告知僅600元，小錢繳一下，渠又怎肯輕易妥協
      ，還說好…謝謝等語，錄音是警察偷偷進行，渠並不知情
      ，至於是否選擇性錄音，亦是存疑，而第二次出庭時，法
      官曾言要看當時的錄影帶，而在第一次開庭時，證人當庭
      表示可提供錄影帶，但在第二次開庭時，卻表示無法提供
      當時錄影帶，又如何還原真相。
（四）一般會推擠他車的駕駛人，都是常違規並且有經驗者，渠
      因怕車禍，導至交通混亂，故才讓對方強行插入，或許是
      對方發現有警察在取締違規，一時心慌，此時若不讓路，
      則不僅渠之車毀，搞不好尚要受傷送醫急救，除非證人能
      提出當時所拍攝渠之車輛違規事實，否則渠是無法信服云
      云。
二、按汽車行駛於高速公路、快速公路或設站管制之道路，不遵
    使用限制、禁止、行車管制及管理事項之管制規則，而未依
    規定變換車道者，處汽車駕駛人新臺幣（下同）3,000元以
    上6,000元以下罰鍰；又汽車駕駛人有第33條第1項情形之一
    者，除依原條款處罰鍰外，並記違規點數1點，道路交通管
    理處罰條例第33條第1項第4款及第63條第1項第1款分別定有
    明文。
三、本院查：
（一）本件原處分機關之處分意旨略以：抗告人即異議人即受處
      分人甲○○於民國（下同）98年2月12日18時40分許，駕
      駛安泰人壽保險股份有限公司所有車牌號碼2E-5718號自
      用小客車（下稱系爭車輛），行經國道一號南下25公里（
      士林出口匝道）處，因跨越槽化線變換車道行駛，為警以
      「插入連貫行駛中之車陣（跨越槽化線）」為由，當場攔
      停舉發違規，嗣抗告人逾越舉發通知單上所載之應到案期
      限60日以上，仍未向原處分機關提出申訴，原處分機關乃
      於98年4月29日逕行以抗告人有「行駛高速公路未依規定
      變換車道」之違規事實，依道路交通管理處罰條例第33條
      第1項第4款、第63條第1項第1款（原處分書漏引第1款）
      及違反道路交通管理事件統一裁罰基準表之規定，裁處抗
      告人罰鍰6,000元，並記違規點數1點云云。抗告人就前開
      處分聲明異議，經原審以異議無理由而駁回其異議之聲明
      ，以上各情，有內政部警政署國道公路警察局第一警察隊
      98年10月9日函附舉發現場錄音光碟1片及內政部警政署國
      道公路警察局公警局交字第Z00000000號舉發違反道路交
      通管理事件通知單（下稱舉發通知單）影本1紙，及原審
      裁定書等在卷可稽，此部分事實堪認為真實。
（二）抗告人向原審聲明異議之意旨雖指稱：抗告人駕駛系爭車
      輛確實有超過車道，但當時係下班交通尖峰時間，抗告人
      是因後方車輛推擠始不慎駛出左邊白線外，員警所處位置
      無法正確判斷抗告人是否有違規事實，當時抗告人為避免
      影響交通，且員警告知罰鍰金額為600元，抗告人才簽單
      結案，嗣後方知罰鍰是6,000元；又抗告人無印象警察當
      場是否有交付舉發通知單予抗告人，抗告人曾在98年3月
      16日至八德監理所以系爭車輛車號查詢有無未繳之罰單，
      現場人員告知罰單已全繳，是此次接到原裁決書，非常驚
      訝云云。惟查：
  、本件抗告人於98年2月12日18時40分許，駕駛系爭車輛行
      經國道一號南下25公里（士林出口匝道）處，為警攔停舉
      發「插入連貫行駛中之車陣（跨越槽化線）」之事實，為
      抗告人所是認，並有內政部警政署國道公路警察局第一警
      察隊98年10月9日函附舉發現場錄音光碟1片及內政部警政
      署國道公路警察局公警局交字第Z0000 0000號舉發違反道
      路交通管理事件通知單（下稱舉發通知單）影本1紙（見
      一審卷第46-47、7頁）在卷可稽，此部分事實應堪徵信。
  、原審經訊據證人即當場攔停舉發之員警張志仲，到庭結證
      ：當時天色有點陰暗，太陽快下山，伊站立在交流道出口
      ，槽化線後面一點的彎道，距離抗告人轉彎後20公尺處，
      該處是個斜坡，不會影響視覺，可看到上方來車，當時車
      輛一台接一台，抗告人一轉彎跨越槽化線超越車陣，伊就
      看到，且攔停舉發時，抗告人當場坦承違規事實，並未有
      所質疑等語（見一審卷第28-30頁）；證人即一同攔停舉
      發之員警蘇俊豪亦結證：伊站在下士林交流道外側路肩處
      ，警車距離槽化線約5到10公尺，該處無死角，當時天色
      雖昏暗，但有車燈，車燈行進方向也是伊判斷舉發與否之
      依據，當時值下班時間，已排滿要下交流道之車輛，伊見
      抗告人一直無法找到空隙切入車道，直到槽化線才插入連
      貫行駛之車陣，抗告人跨越槽化線時，與排隊下交流道車
      輛車燈速度不一致，故伊始舉發等語（見一審卷第30-32
      頁）；經互核二人所述情節，均相符合，並與其二人在原
      審經隔離訊問時，各自當庭繪製之舉發現場位置圖2份（
      見一審卷第35、37頁）相一致。經審酌證人張志仲、蘇俊
      豪二人之上開證述，就當時所處之角度、位置、目擊異議
      人違規情節及舉發經過敘述詳盡，內容尚稱合理明確；再
      者，員警執行公務時，本身即受有行政懲處責任之監督，
      且到庭具結作證，更係以刑事責任擔保其證言之真實性，
      況其等與抗告人互不相識，彼此亦無仇怨，當不至甘冒涉
      犯偽證罪之風險，蓄意構陷抗告人，是應認其等於原審經
      具結所為抗告人於前開時、地行駛高速公路，未依規定變
      換車道，而跨越槽化線插入連貫行駛中之車陣等證言，應
      非子虛，堪予採信。
  、原審法院再經勘驗舉發現場錄音光碟結果，抗告人經警攔
      停告知違規事實並開單舉發時，對違規事實並不否認，而
      僅不斷求情表示：「沒辦法啊，我也不希望開那麼快」、
      「沒時間是在趕，我也不想這樣子，因為我這樣子很危險
      」、「你們想想看，我也不是故意的阿。好啦，下次真的
      不敢了啦，真的這次你饒過我」、「好啦。我會謹記在心
      啦」、「我知道，人總有疏忽的時候嘛，現在景氣那麼差
      ，小孩子的學費．．．」云云；於員警製單完畢告知應到
      案日期後亦稱：「好．．．謝謝」（見一審卷第54-55頁
      ）等語，並無抗告人所稱：「員警告知罰鍰僅600元」之
      情事；且若抗告人自認並無違規事實，理應據理力爭，以
      維權益，要無藉其已有悔意希求免罰之理，足見抗告人所
      辯，難予採信。
  、又抗告人自承當時駕駛系爭車輛係欲下交流道之行向云云
      ，按抗告人若遭他車推擠，應係暫停讓他車自左方插入或
      向右閃躲以與他車爭道，方屬合理，斷無向左跨越槽化線
      遠離交流匝道之可能，足見抗告人所辯亦與經驗法則不符
      而不足採信。
  、至抗告人雖又辯稱其未收到舉發通知單，且事後向八德監
      理所以系爭車輛車號查詢並無違規記錄云云，惟查：
    １、按當場舉發者，應填記駕駛人或行為人姓名、性別、出
        生年月日、地址、身分證統一編號及車主姓名、地址、
        車牌號碼、車輛種類；被查獲之駕駛人或行為人為受處
        分人時，應於填記通知單後將通知聯交付該駕駛人或行
        為人簽名或蓋章收受之；拒絕簽章者，仍應將通知聯交
        付該駕駛人或行為人收受，並記明其事由及交付之時間
        ；拒絕收受者，應告知其應到案時間及處所，並記明事
        由與告知事項，視為已收受，違反道路交通管理事件統
        一裁罰基準及處理細則第11條第1項第1款定有明文。查
        ：證人張志仲在原審結稱：伊將證件還給抗告人時有一
        併將舉發通知單給抗告人，並向抗告人清楚告知於10到
        15天內繳交等語（見一審卷第32頁），核與原審勘驗舉
        發現場錄音光碟結果相符（見一審卷第55頁）。再觀諸
        舉發通知單上確有抗告人簽名（一審卷第11頁），此為
        抗告人所不爭執，則衡情，若員警已製單完成並使抗告
        人簽名，自無不交付舉發通知單予抗告人之理；又抗告
        人既已簽名並經員警告知罰鍰繳納期限，亦無不領取舉
        發通知單以便繳納罰鍰之理由，足認員警於製單完成並
        讓抗告人簽名後，應已將舉發通知單交付抗告人，足見
        抗告人此部分辯解，亦屬無稽，難予採信。
    ２、至抗告人在原審固提出監理所窗口號碼牌1紙（見一審
        卷第18頁）為證，辯稱曾向八德監理所以系爭車輛車號
        查詢有無未繳罰單云云，惟據證人張志仲在原審證稱：
        跨越槽化線之行為係罰駕駛人，非車主，故抗告人以車
        號查不到罰單等語（一審卷第33頁）；嗣原審法院以電
        話查詢原處分機關，亦證實無訛（見一審卷第57頁）；
        按本件為攔停舉發案件，處罰對象為違規行為人即抗告
        人，則抗告人自無法僅以系爭車輛之車號查詢本件違規
        紀錄甚明，況抗告人於被攔停舉發時，業經員警明確告
        知到案日期，已如前述，是此部分仍難執為對抗告人有
        利之認定。
（二）抗告人雖以前開抗告意旨所載理由，指摘原裁定不當，惟
      經詳核其所載理由，或抗告人在聲明異議時業已提出，而
      為原審所不採，或不能據以使本院為對其有利之認定，是
      其抗告顯無理由。
五、綜上所述，抗告人於前揭時、地，確有行駛高速公路未依規
    定變換車道之違規行為，已甚明確；原處分機關依道路交通
    管理處罰條例第33條第1項第4款、第63條第1項第1款及違反
    道路交通管理事件統一裁罰基準表之規定，裁處抗告人6,00
    0元罰鍰，並記違規點數1點，核無違誤；原審認抗告人之異
    議為無理由，而為駁回之裁定，其認事用法亦無違誤。本件
    抗告人之抗告意旨泛言指摘原裁定不當，為無理由，應予駁
    回。
六、據上論結，應依道路交通案件處理辦法第26條，刑事訴訟法
    第412條，裁定如主文。
中    華    民    國    99    年    1     月    7     日
                  刑事第十六庭審判長法  官  陳晴教
                                    法  官  王敏慧
                                    法  官  許增男
以上正本證明與原本無異。
不得再抗告。
                                    書記官  廖麗蓮
中    華    民    國    99    年    1     月    8     日


司法院資訊處製作；財團法人民間司法改革基金會備份。
